臺灣新北地方法院刑事判決　　　　　　110年度簡上字第293號
上　訴　人
即　被　告　蔡如玲



上列上訴人即被告因背信案件，不服本院中華民國110年3月18日
110年度簡字第948號第一審刑事簡易判決（聲請簡易判決處刑案
號：110年度調偵字第392號），提起上訴，本院管轄之第二審合
議庭判決如下：
    主  文
原判決關於犯罪所得沒收追徵部分撤銷。
其餘上訴駁回。
蔡如伶緩刑肆年，並應履行如附表所示條件。
    事實及理由
一、本案經本院合議庭審理結果，認原審以被告蔡如玲犯刑法第
    342條之背信罪，而量處有期徒刑3月，如易科罰金以新臺幣
    （下同）1 千元折算1日，未扣案犯罪所得35萬920元沒收，
    於全部或一部不能沒收或不宜執行沒收時，追徵其價額，其
    認事用法並無違誤，量刑亦屬妥適，應予維持，除證據部分
    應補充：被告於本院準備程序及審理時之供述，及告訴人朱
    陳復於本院準備程序時之陳述外，餘均引用如附件第一審刑
    事簡易判決書記載之事實、證據及理由。
二、被告上訴意旨略以：被告犯後深感悔悟，並已取得告訴人原
    諒，且已與告訴人達成和解，目前已有穩定工作可以還款，
    請求給予緩刑之機會等語。
三、按法官於有罪判決如何量處罪刑，甚或是否宣告緩刑，均為
    實體法賦予審理法官裁量之刑罰權事項，法官行使此項裁量
    權，自得依據個案情節，參酌刑法第57條所定各款犯罪情狀
    之規定，於法定刑度內量處被告罪刑；除有逾越該罪法定刑
    或法定要件，或未能符合法規範體系及目的，或未遵守一般
    經驗及論理法則，或顯然逾越裁量，或濫用裁量等違法情事
    之外，自不得任意指摘其量刑違法（最高法院80年台非字第
    473 號、75年台上字第7033號、72年台上字第6696號、72年
    台上字第3647號等判例參照）。準此，法官量刑，如非有上
    揭明顯違法之情事，自不得擅加指摘其違法或不當。次按刑
    法第57條各款所定科刑時應審酌之一切情狀，依據刑事訴訟
    法第310條第3款之規定，固於一般被告有罪判決書之理由欄
    內應加以記載，然刑事訴訟法第310條第3款此一所定應審酌
    之事由，於簡易判決則非應記載之事項，此由刑事訴訟法第
    454條並未將同法第310條列入即明；再觀諸法院辦理刑事訴
    訟簡易程序案件應行注意事項全文，並未規定須將刑法第57
    條所定科刑審酌時之事由於簡易判決中加以記載，亦未規定
    簡易判決如不採檢察官之求刑時，應於理由欄內敘明理由。
    查本件原審已就量刑事由妥為斟酌，審酌被告為圖己利，竟
    利用告訴人之信任，違反誠實信用原則而為如事實欄所載背
    信行為，造成告訴人財產利益損害甚鉅，行為實屬不該，惟
    念其犯後坦承犯行，態度尚可，兼衡其先前曾與告訴人談妥
    預支付和解金，惟嗣後無法履行致和解不成（見110 年度調
    偵字第392號卷附新北市中和區調解委員會調解筆錄2份）、
    暨其犯罪目的、手段、情節、所獲利益、智識程度等一切情
    狀，依刑事訴訟法第449 條第1項前段、第3項、第454條第2
    項、第450 條第1項，刑法第342條第1項、第41條第1項前段
    、第38條之1第1項、第3項，刑法施行法第1條之1第1項，量
    處如前揭所示之罪刑，並諭知易科罰金之折算標準，經核未
    有明顯濫用自由裁量之權限，所為量刑及諭知易科罰金之折
    算標準，核無不當或違法，亦無違反比例原則、平等原則或
    罪刑相當原則之可言，自難認量刑違法或不當。基此，前開
    原審判決並未逾越法律規定之範圍，量刑亦稱妥適，尚難謂
    有何違法可言。綜上，原審認事用法既無違誤，量刑亦屬妥
    適，自應予維持，被告上訴無理由，應駁回上訴。
四、撤銷之理由（即原判決關於犯罪所得沒收追徵部分）：
  ㈠按刑法沒收新制於民國104年12月30日修正公布、105年7月1
    日施行，刪除刑法第34條沒收為從刑之規定，新增第5章之1
    「沒收」之章名，將沒收定位為「刑罰及保安處分以外之法
    律效果，具有獨立性，而非刑罰（從刑）」。則在刑法沒收
    新制之規範下，沒收與犯罪行為人之罪刑宣告，即無「罪刑
    不可分原則」之適用。沒收既已定位為獨立之法律效果，並
    非刑罰，且沒收雖係附隨於犯罪行為人之犯罪或違法行為，
    但非認定犯罪或違法行為之前提，單純沒收之違法或不當（
    此包括未諭知沒收），如無使所附隨之犯罪（違法）事實之
    認定或罪刑之宣告隨之動搖或受到影響之問題存在，自無前
    者之違法或不當影響及於後者，而構成後者撤銷事由之理由
    ，於此情形，該二者應可分離處理。是本件原審簡易判決對
    被告宣告之罪刑與沒收間，並無不可分性，爰予分離處理。
  ㈡本件原審簡易判決就被告犯罪事實之認定與罪刑宣告並無不
    當，應予維持，業已說明如前。然就本件被告犯罪所得之部
    分，原應宣告沒收，惟考量被告業已與告訴人成立和解，並
    同意按月給付告訴人5千元（共計35萬920元，截至110年8月
    26 日已清償6萬28元）等節，業據告訴人於本院準備程序時
    （見本院簡上卷第62頁）陳述綦詳，並有卷附和解書、告訴
    人聲明書、蔡如玲還款明細表各1 份（見本院簡上卷第17頁
    至第19頁、第81頁）在卷可參，縱被告未為履行，然本判決
    之緩刑條件即可為強制執行名義，已達沒收制度剝奪被告犯
    罪所得之立法目的，是若仍宣告沒收，將使被告承受過度不
    利益，而有過苛之虞，爰依刑法第38條之2第2項規定，不為
    沒收之諭知。是原審簡易判決未及審酌被告與告訴人事後業
    已達成和解，而就犯罪所得宣告沒收及追徵，容有違誤，是
    本院自應就原判決宣告沒收追徵之部分予以撤銷。
五、末查，被告5 年內，未曾因故意犯罪受有期徒刑以上刑之宣
    告，有臺灣高等法院被告前案紀錄表1 份在卷可稽，其因一
    時失慎，致罹刑典，固有不當，然其坦承犯行，並與告訴人
    達成和解，告訴人亦表示願意宥恕，並同意給予被告緩刑之
    機會，有本院110年8月26日準備程序筆錄1份（見本院卷第6
    2 頁）附卷可佐，是本院綜合上開情節，認被告經此偵、審
    教訓，當知所警惕而無再犯之虞，因認原審判決所宣告之刑
    以暫不執行為適當，爰依刑法第74條第1項第1款規定，諭知
    宣告緩刑4 年，以啟自新。復斟酌被告所為仍屬侵害他人財
    產法益之犯罪行為，為使之確實心生警惕，並督促被告能確
    實履行上開和解條件，同時兼顧告訴人權益，實有科予被告
    一定負擔之必要，爰依刑法第74條第2項第3款規定，命被告
    應依如附表所示和解條件，對告訴人為給付，以確保被告緩
    刑之宣告能收具體成效，此部分乃緩刑宣告附帶之條件，依
    刑法第74 條第4項規定，上開條件內容得為民事強制執行名
    義，且倘被告未遵循本院諭知之上開緩刑所定負擔，情節重
    大，足認原宣告之緩刑難收其預期效果，而有執行刑罰之必
    要者，檢察官得依同法第75 條之1第1項第4款規定，聲請撤
    銷本件緩刑之宣告，併此敘明。
六、據上論斷，應依刑事訴訟法第455條之1第1項、第3項、第36
    8條、第369條第1項前段、第373條（僅記載程序法條），判
    決如主文。
本案經檢察官王佑瑜偵查後聲請簡易判決處刑，由檢察官秦嘉瑋
於本審到庭執行職務。
中    華    民    國   110    年    11    月     2    日
                  刑事第十二庭  審判長法  官  陳正偉
 
                                      法  官  陳志峯
 
                                      法  官  鄭淳予
上列正本證明與原本無異。
本件不得上訴。
                                      書記官  方信琇
中    華    民    國   110    年    11    月    2     日
附  表
┌──────────────────────────┐
│蔡如玲應給付朱陳復新臺幣（下同）參拾伍萬玖佰貳拾元（│
│截至壹佰壹拾年捌月貳拾陸日，尚欠貳拾玖萬捌佰玖拾貳元│
│）。給付方式如下：                                  │
│自民國壹佰壹拾年玖月起於每月十日前，分期給付伍仟元，│
│至全部清償為止，如有一期不履行視為全部到期。上開款項│                                                    │
│應匯入朱陳復指定之金融機構帳戶（中華郵政花蓮富國路郵│
│局，帳號00000000000000號，戶名：朱陳復）            │
└──────────────────────────┘
附  件
臺灣新北地方法院刑事簡易判決          110年度簡字第948號
聲  請  人  臺灣新北地方檢察署檢察官
被      告  蔡如玲
 
上列被告因背信案件，經檢察官聲請以簡易判決處刑（110  度
調偵字第392號），本院判決如下：
    主  文
蔡如玲犯背信罪，處有期徒刑參月，如易科罰金，以新臺幣壹仟
元折算壹日。
未扣案犯罪所得新臺幣參拾伍萬零玖佰貳拾元沒收，於全部或一
部不能沒收或不宜沒收時，追徵其價額。
    事實及理由
一、本件犯罪事實、證據及應適用法條，除證據並所犯法條欄二
    倒數第4 行中段補充「復被告多次違背任務、為己下注之行
    為，時間、地點密接，手法相同，侵害告訴人同一之財產法
    益，各行為間之獨立性極為薄弱，依一般社會健全觀念，應
    視為數個舉動之接續施行，合為包括之一行為予以評價為當
    ，故以接續犯之一罪論。」外，其餘均引用如附件檢察官聲
    請簡易判決處刑書之記載。
二、爰審酌被告為圖己利，竟利用告訴人之信任，違反誠實信用
    原則而為如事實欄所載背信行為，造成告訴人財產利益損害
    甚鉅，行為實屬不該，惟念其犯後坦承犯行，態度尚可，兼
    衡其先前曾與告訴人談妥預支付和解金，惟嗣後無法履行致
    和解不成（見110年度調偵字第392號卷附新北市中和區調解
    委員會調解筆錄2 份）、暨其犯罪目的、手段、情節、所獲
    利益、智識程度等一切情狀，量處如主文所示之刑，並諭知
    易科罰金之折算標準，以示懲儆。末查，被告下注金額共計
    新臺幣35萬920元，為被告之犯罪所得，應依刑法第38條之1
    第1項、第3項規定宣告沒收，於全部或一部不能沒收或不宜
    執行沒收時，追徵其價額。
三、依刑事訴訟法第449 條第1項前段、第3項、第454條第2項、
    第450條第1項，刑法第342條第1項、第41條第1項前段、第3
    8 條之1第1項、第3項，刑法施行法第1條之1第1項，逕以簡
    易判決處刑如主文。
四、如不服本件判決，得自收受送達之日起20日內，向本院提起
    上訴狀，上訴於本院管轄之第二審地方法院合議庭。
本件經檢察官王佑瑜聲請以簡易判決處刑。
中    華    民    國   110    年    3     月     18   日
                  刑事第二十六庭    法  官  徐蘭萍
上列正本證明與原本無異。
                                    書記官  石秉弘
中    華    民    國   110    年    3     月    18    日
附錄本案論罪科刑法條：
中華民國刑法第342條
為他人處理事務，意圖為自己或第三人不法之利益，或損害本人
之利益，而為違背其任務之行為，致生損害於本人之財產或其他
利益者，處5 年以下有期徒刑、拘役或科或併科50萬元以下罰金
。
前項之未遂犯罰之。
附  件
臺灣新北地方檢察署檢察官聲請簡易判決處刑書
                                    110年度調偵字第392號
    被      告  蔡如玲  女  43歲（民國00年0月00日生）
                        住新北市○○區○○街000巷00弄0○
                          0號
                        居新北市○○區○○路000號
                        國民身分證統一編號：Z000000000號
上列被告因背信案件，業經偵查終結，認為宜聲請以簡易判決處
刑，茲將犯罪事實及證據並所犯法條分敘如下：
        犯罪事實
一、蔡如玲於民國105 年11月起受雇於朱陳復經營、址設新北市
    ○○區○○路000 號之彩券行，擔任銷售彩券人員，平時負
    責販賣彩券、收取投注款項及以投注機投注彩券等業務，乃
    受朱陳復委任處理事務之人。其明知透過彩券行下注前需先
    支付下注金，然自身並無支付能力，竟意圖為自己不法利益
    ，基於背信之犯意，接續自民國（下同）108年間某日起至1
    09 年10月4日止，於未繳納下注金前，即自行操作投注機，
    下注朱陳復經營之彩券行電腦內之相關公益彩券，擅自使用
    朱陳復為上址彩券行營業而向臺灣彩券公司所預購之電腦彩
    券下注額度，共計新臺幣（下同)35萬920元，而違背其任務
    ，致生損害於朱陳復之財產。
二、案經朱陳復告訴偵辦。
        證據並所犯法條
一、上揭犯罪事實部分，業據被告蔡如玲於偵查中坦承不諱，核
    與證人即告訴人朱陳復於警詢時及偵查中具結後證訴之情節
    相符，並有被告書寫坦承積欠上開數額金錢之自白書1 紙、
    被告之公益彩券電腦型彩券經銷商代理人證件影印本1 份在
    卷可考，足認被告任意性之自白應與事實相符，其罪嫌洵堪
    認定。
二、按刑法上之侵占罪，係以侵占自己持有他人之物為要件，所
    謂他人之物，乃指有形之動產、不動產而言，並不包括無形
    之權利在內，單純之權利不得為侵占之客體（最高法院71年
    台上字第2304號判例意旨參照）。是刑法上之侵占罪，係以
    侵占自己持有他人之物為要件，並不包括無形之權利，故單
    純之權利不得為侵占罪之客體。苟被告利用受任處理上開土
    地共有權之機會，意圖為自己不法之利益，將之輾轉登記於
    其名下，其所為合於背信罪之構成要件，應論以背信罪（最
    高法院84年度台上字第1716號判決意旨參照）。另按，刑法
    第342條第1項之背信罪，固以「違背任務之行為，致生損害
    於本人之財產或其他利益」為其構成要件，而所謂「其他利
    益」，固亦指財產利益而言。但財產權益，則涵義甚廣，有
    係財產上現存權利，亦有係權利以外之利益，其可能受害情
    形更不一致，如使現存財產減少（積極損害），妨害財產之
    增加，以及未來可期待利益之喪失等（消極損害），皆不失
    為財產或利益之損害（最高法院87年度台上字第3704號判決
    意旨參照）。從而，核被告所為，係犯刑法第342條第1項之
    背信罪嫌。至本件被告下注金額共計35 萬920元，屬被告犯
    罪所得，請刑法第38條之1第1項宣告沒收，且因並未扣案，
    請併依同條第3 項，宣告於全部或一部不能沒收或不宜執行
    沒收時，追徵其價額。
三、報告意旨雖認被告涉嫌業務侵占罪嫌，然查告訴人向彩券公
    司所購買之電腦遊戲彩券額度，為告訴人所經營彩券行所有
    ，被告雖係彩券行員工，僅於顧客購買電腦遊戲彩券並向顧
    客收受價金後，始獲授權使用該額度幫顧客下注，實際上並
    未持有該額度，且該電腦遊戲彩券額度僅為彩券行下注電腦
    彩券遊戲之權利，並非有形之物，揆諸上開說明，即非侵占
    罪之客體。從而本件被告所為，尚與刑法業務侵占罪之構成
    要件有間，是報告意旨容有誤會，附此敘明。
四、依刑事訴訟法第451條第1項聲請逕以簡易判決處刑。
    此    致
臺灣新北地方法院
中    華    民    國   110   年     2    月     1     日
                             檢  察  官  王佑瑜